【裁判字號】    92,上訴,3150
【裁判日期】    921127
【裁判案由】    強盜等
【裁判全文】
臺灣高等法院刑事判決                          九十二年度上訴字第三一五０號
    上  訴  人
    即  被  告  丙○○
    選任辯護人  舒建中律師
右上訴人因強盜等案件，不服臺灣桃園地方法院九十一年度訴緝字第七二號，中華民
國九十二年七月八日第一審判決（起訴案號：臺灣桃園地方法院檢察署八十七年度偵
字第六九一一號、六九一二、一０三三七號），提起上訴，本院判決如左：
    主  文
原判決撤銷。
丙○○意圖為自己不法之所有，結夥三人以上，攜帶兇器，以強暴、脅迫至使不能抗
拒，而取他人之物，累犯，處有期徒刑捌年，扣案之手套壹只沒收。
    事  實
一、丙○○前於民國（下同）八十三、八十四年間因賭博、違反槍砲彈藥刀械管制條
    例案件，先後經臺灣臺北地方法院各判處有期徒刑六月確定，再定其應執行有期
    徒刑十月，並於八十四年十二月十一日以易科罰金執行完畢，竟仍不知悛悔，因
    其缺錢花用，即於八十七年二月中旬某日，與戊○○（戊○○）丁○○、乙○○
    、艾志昌、楊仁生及年籍不詳綽號「腸旺」之成年男子（艾志昌、乙○○、楊仁
    生及「腸旺」四人，則均係由丁○○找來，且乙○○、艾志昌、楊仁生及丁○○
    四人均已另案判決）六人（合計七人，起訴書誤載為八人），一同在楊仁生台北
    市○○○路○段一二七號十三樓之二住處內會合，即與戊○○、丁○○、艾志昌
    、乙○○、楊仁生及「腸旺」六人基於意圖為自己不法所有之犯意聯絡，一同商
    議如何竊取空貨櫃及板架，以及強盜桃園縣蘆竹鄉長興村溪洲十五之六號三樓寶
    明企業有限公司（下稱寶明公司）倉庫內之電腦記憶體（即所謂ＳＲＡＭ、ＤＲ
    ＡＭ）乙事，並由丙○○當場分配各人工作；丙○○再於同年月二十二日，在楊
    仁生上開住處內，提供其所有手套、外套及帽子以供作案之使用，戊○○（曾任
    日盛貨運有限公司之貨櫃車司機，惟已離職）即於同日十四時三十分許，在基隆
    市○○區○○路「中華貨櫃場」內，先向不知情之李堂慶以新台幣（下同）八千
    元之價格，租得ＫＤ─７８１號曳引車乙輛，再由戊○○駕駛上開曳引車，於翌
    （二十三）日十六時許，在桃園縣大園鄉圳頭村七鄰三四之十五號佳綿有限公司
    （下稱佳綿公司）前，竊得日盛公司所有停放該處之ＪＥ─２１號板架乙輛及其
    上四十尺空貨櫃乙只（貨櫃號碼：ＥＭＣＵ0000000），並將竊得之上開
    板架及其上空貨櫃移置停放在寶明公司附近；至同日十六時許，丙○○即駕駛其
    所有自用小客車載同楊仁生及「腸旺」二人前往桃園縣蘆竹鄉○○路「長榮大樓
    」前，與駕駛上開曳引車前來之戊○○乙人，及依丁○○指示自台北市○○路一
    五八號十樓之三尚城貿易有限公司處（按丁○○當時係任職尚城貿易有限公司，
    當時留在台北負責聯絡，並未實際出面參與作案）搭乘計程車前來之艾志昌及乙○○二人會合後，再由丙○○駕駛上開自用小客車載同艾志昌、楊仁生及「腸旺
    」三人，戊○○則駕駛上開曳引車載同乙○○乙人，一同前往寶明公司附近埋伏
    守候；至同日十九時許，寶明公司倉儲主任甲○○將保全系統設定完畢，獨自乙
    人走至寶明公司停車場準備駕車離去時，戊○○即持其所有水果刀乙支及不明硬
    物，與丙○○、艾志昌、乙○○、楊仁生及「腸旺」五人一同自後擁上，戊○○
    先持上開不明硬物敲擊甲○○左耳部成傷（惟此傷害部分，未據告訴），再脅迫
    甲○○坐進其自己之ＡＡ－０四一三號自用小客車右前座內，並逼問甲○○有關
    寶明公司之保全設定密碼，至使甲○○因之陷於不能抗拒，而說出寶明公司之保
    全設定密碼，後丙○○即利用上開保全設定密碼開啟寶明公司之倉庫碼頭大門，
    戊○○、楊仁生、乙○○、艾志昌及「腸旺」五人即帶同甲○○進入寶明公司內
    ，丙○○則獨自乙人留在一樓處把風，嗣戊○○、楊仁生及乙○○三人又帶同甲○○以其所保管寶明公司之鑰匙乙支及磁卡乙紙，分別開啟寶明公司之倉庫鐵捲
    門，並解除寶明公司之保全設定後，再帶同甲○○進入寶明公司三樓之辦公室內
    ，抽走寶明公司所有監視錄影機內之錄影帶乙捲，並拔除其電源線後，再脅迫甲○○開啟寶明公司內之樂金公司使用倉庫及現代公司使用倉庫之鐵捲門，另脅迫
    甲○○以電話向不知情之保全公司人員佯稱因寶明公司臨時有客戶要進出貨物，
    需稍後再重新設定保全密碼云云，致保全公司人員無法及時發覺丙○○上開犯行
    ，即持寶明公司所有之黃色膠帶乙捲矇住甲○○之雙眼，再脅迫甲○○坐在上開
    辦公室內之椅子上，並以上開黃色膠帶綑綁纏繞甲○○手腳四肢在上開椅子上；
    後戊○○即駕駛上開曳引車將竊得之上開板車及其上空貨櫃，移置停放在寶明公
    司卸貨碼頭處，再與楊仁生、乙○○、艾志昌及「腸旺」四人一同進入寶明公司
    倉庫內搬取寶明公司所保管之樂金公司及現代公司所有如附表所示總價值達三億
    元左右之電腦記憶體乙批，並以寶明公司所有堆高機將上開電腦記憶體乙批，分
    次裝入上開空貨櫃內。至戊○○、艾志昌、楊仁生、乙○○及「腸旺」五人強盜
    上開電腦記憶體乙批得手後，即將甲○○連同上開椅子翻倒側臥在上開辦公室內
    ，並重行設定寶明公司之保全密碼，艾志昌、楊仁生及「腸旺」三人即將上開使
    用後之手套、外套及帽子等物均交由戊○○處理（按乙○○所使用之外套乙件，
    則由其帶回後棄置在垃圾車內，除事後僅在上開曳引車內扣得上開手套乙只外，
    其餘上開手套、外套及帽子等物，則均未據扣案，應已滅失不存），再與乙○○
    乙人先行一同離去上開現場，後丙○○即駕駛上開自用小客車帶同戊○○駕駛上
    開曳引車，將裝有上開電腦記憶體乙批之貨櫃乙只，移置停放在基隆市海洋大學
    與八斗子間之某處海邊，而將上開貨櫃內之電腦記憶體乙批交由丙○○銷贓殆盡
    。嗣於同日二十三時三十分許，因甲○○在上開辦公室內不斷掙扎翻動身體，而
    觸動上開辦公室內之警報系統，並經保全公司人員張雅義及徐錦州二人前往寶明
    公司內查看後，始行得知上情，並報請警員到場處理；後經警方調得上開同址二
    樓台灣恩益禧電子股份有限公司（即台灣ＮＥＣ公司）所設之監視錄影帶後，始
    行查悉戊○○、艾志昌、乙○○、楊仁生及「腸旺」五人上開強盜之過程，並循
    線在台北縣金山鄉尋獲經棄置之上開板架乙輛及其上空貨櫃乙只，再至李堂慶處
    查得上開曳引車乙輛，並在上開曳引車內扣得上開手套乙只，另在上開曳引車內
    踏板上採得與甲○○車內地毯上相同成份之機油遺跡；後至八十七年五月十六日
    二十一時三十分許，乙○○因另涉違反麻醉藥品管理條例案件，經警在高雄縣鳳
    山市○○○路「中華遊樂場」內臨檢查獲，乙○○主動向警方供出上情，並書立
    自白書乙份，始行查悉丙○○上開犯行。
二、案經桃園縣警察局移請台灣桃園地方法院檢察署檢察官偵查起訴。
    理  由
一、訊據被告丙○○固坦承於右揭時地與丁○○、戊○○、艾志昌、楊仁生、乙○○
    、「腸旺」六人，一同在楊仁生上開住處商議奪取寶明公司上開電腦記憶體，並
    由戊○○、艾志昌、乙○○、楊仁生、「腸旺」五人一同進入寶明公司內，取得
    上開電腦記憶體乙批等情，惟矢口否認右揭犯行，辯稱：伊當時在楊仁生上開住
    處內係與丁○○、戊○○、艾志昌、乙○○、楊仁生、「腸旺」六人商議一同「
    竊取」寶明公司內之上開電腦記憶體，並非「強盜」上開電腦記憶體，且伊當時
    未曾載同楊仁生、艾志昌及「腸旺」三人前往寶明公司伏埋守候，亦不知戊○○
    有攜帶上開水果刀乙支及不明硬物前往，伊並不知甲○○遭人押住，而「強盜」
    上開電腦記憶體乙批，且伊亦未曾在寶明公司一樓處把風云云。經查：
（一）被告右揭犯行，業據證人即共犯乙○○、艾志昌二人迭次於警、偵訊中及原審
      八十七年度訴字第八九六號案件審理時證述明確，且互核相符，並核與被害人
      甲○○、證人李堂慶、張雅義、徐錦州、證人即日盛公司職員林木麗、羅建興
      及證人即佳綿公司職員廖添舜等人分別於警、偵訊中及原審八十七年度訴字第
      八九六號案件審理時證述之情節，亦均相符，且被告於原審審理時亦坦承其於
      右揭時地確曾先主謀糾集戊○○、丁○○、乙○○、艾志昌、楊仁生及「腸旺
      」六人商議奪取寶明公司倉庫內之上開電腦記憶體乙事，並由其分配工作予各
      人，再由戊○○、乙○○、艾志昌、楊仁生及「腸旺」五人進入寶明公司上開
      倉庫內取得上開電腦記憶體乙批，嗣由其駕駛上開自用小客車帶同戊○○駕駛
      裝有上開電腦記體乙批之貨櫃乙只至基隆市海洋大學與八斗子間之某處海邊停
      放後，而由其處理上開貨櫃內之電腦記憶體乙批等情屬實在卷，復有林木麗、
      羅建興二人領回日盛公司所有上開板架乙輛及其上空貨櫃乙只之贓物領據各乙
      紙、證人即共犯乙○○於警訊時所書立之自白書乙份、寶明公司所提出現場平
      面圖乙紙、上開遭強盜電腦記憶體乙批之清冊乙份、李堂慶所提出上開曳引車
      之租用切結書乙紙、台灣ＮＥＣ公司所有上開監視錄影帶二捲、查緝專刊三紙
      及扣案之上開手套乙只在卷可稽，且在上開曳引車內踏板上及被害人甲○○上
      開車內地毯上所採得之機油遺跡，經公訴人送請內政部警政署刑事警察局進行
      鑑定之結果，其等氣相層析質譜儀之圖譜屬大部吻合，此有該局刑鑑字第１５
      ５２１號乙份可稽，又證人即共犯乙○○其人亦經公訴人送請內政部警政署刑
      事警察局進行測謊之結果，亦確無任何不實之反應，此亦有該局八十七年七月
      一日刑鑑字第４５９８４號鑑驗通知書乙份在卷可佐。
（二）又上開查緝專刊上所列嫌犯即編號二、三、四等人，分別為戊○○、楊仁生及
      艾志昌三人乙節，亦據證人即共犯乙○○、證人即共犯戊○○女友己○○、證
      人即共犯戊○○姐姐謝明真、證人即共犯戊○○兄長謝鵬森、證人即共犯戊○○友人庚○○及邢志強等人分別於警訊中指認無訛，且被告於右揭時地與戊○○、丁○○、乙○○、艾志昌、楊仁生及「腸旺」六人，一同在楊仁生上開住
      處內商議如何竊取空貨櫃及板架，以及強盜寶明公司倉庫內之電腦記憶體乙事
      ，並由被告當場分配各人工作，再於同年月二十二日，在楊仁生上開住處內，
      提供其所有上開手套、外套及帽子使用，戊○○即於同日十四時三十分許，在
      基隆市○○區○○路「中華貨櫃場」內，先向不知情之李堂慶以八千元之價格
      ，租得上開曳引車乙輛，再由戊○○駕駛上開曳引車，於翌（二十三）日十六
      時許，在佳綿公司前，竊得日盛公司所有停放該處之上開板架乙輛及其上空貨
      櫃乙只，並將竊得之上開板架及其上空貨櫃移置停放在寶明公司附近；至同日
      十六時許，被告即駕駛上開自用小客車載同楊仁生及「腸旺」二人前往桃園縣
      蘆竹鄉○○路「長榮大樓」前，與駕駛上開曳引車前來之戊○○，及依丁○○
      指示自尚城公司搭乘計程車前來之艾志昌及乙○○二人會合後，再由被告駕駛
      上開自用小客車載同艾志昌、楊仁生及「腸旺」三人，戊○○則駕駛上開曳引
      車載同乙○○，一同前往寶明公司附近埋伏守候；至同日十九時許，寶明公司
      倉儲主任即被害人甲○○將保全系統設定完畢，獨自一人走至寶明公司停車場
      準備駕車離去時，戊○○即持上開水果刀乙支及不明硬物，與被告、艾志昌、
      乙○○、楊仁生及「腸旺」五人一同自後擁上，戊○○先持上開不明硬物敲擊
      被害人甲○○左耳部成傷，再脅迫被害人甲○○坐進其自己之ＡＡ－０四一三
      號自用小客車右前座內，並逼問被害人甲○○有關寶明公司之保全設定密碼，
      至使被害人甲○○因之陷於不能抗拒，而說出寶明公司之保全設定密碼，後被
      告即利用上開保全設定密碼開啟寶明公司之倉庫碼頭大門，戊○○、楊仁生、
      乙○○、艾志昌及「腸旺」五人即帶同被害人甲○○進入寶明公司內，被告則
      獨自乙人留在一樓處把風，嗣戊○○、楊仁生及乙○○三人又帶同被害人甲○○以其所保管寶明公司之鑰匙乙支及磁卡乙紙，分別開啟寶明公司之倉庫鐵捲
      門，並解除寶明公司之保全設定後，再帶同被害人甲○○進入寶明公司三樓之
      辦公室內，抽走寶明公司所有監視錄影機內之錄影帶乙捲，並拔除其電源線後
      ，再脅迫被害人甲○○開啟寶明公司內之樂金公司使用倉庫及現代公司使用倉
      庫之鐵捲門，另脅迫被害人甲○○以電話向不知情之保全公司人員佯稱因寶明
      公司臨時有客戶要進出貨物，需稍後再重新設定保全密碼云云，致保全公司人
      員無法及時發覺被告上開犯行，即持寶明公司所有之黃色膠帶乙捲矇住被害人
      甲○○之雙眼，再脅迫被害人甲○○坐在上開辦公室內之椅子上，並以上開黃
      色膠帶綑綁纏繞被害人甲○○手腳四肢在上開椅子上；後戊○○即駕駛上開曳
      引車將竊得之上開板車及其上空貨櫃，移置停放在寶明公司卸貨碼頭處，再與
      楊仁生、乙○○、艾志昌及「腸旺」四人一同進入寶明公司倉庫內搬取寶明公
      司所保管之樂金公司及現代公司所有如附表所示總價值達三億元左右之上開電
      腦記憶體乙批，並以寶明公司所有堆高機將上開電腦記憶體乙批，分次裝入上
      開空貨櫃內。至戊○○、艾志昌、楊仁生、乙○○及「腸旺」五人強盜上開電
      腦記憶體乙批得手後，即將被害人甲○○連同上開椅子翻倒側臥在上開辦公室
      內，並重行設定寶明公司之保全密碼，艾志昌、楊仁生及「腸旺」三人即將上
      開使用後之手套、外套及帽子等物均交由戊○○處理（按乙○○所使用之外套
      乙件，則由其帶回後棄置在垃圾車內，除事後僅在上開曳引車內扣得上開手套
      乙只外，其餘上開手套、外套及帽子等物，則均未據扣案，應已滅失不存），
      再與乙○○乙人先行一同離去上開現場，後被告即駕駛上開自用小客車帶同戊○○駕駛上開曳引車，將裝有上開電腦記憶體乙批之貨櫃乙只，移置停放在基
      隆市海洋大學與八斗子間之某處海邊，而將上開貨櫃內之電腦記憶體乙批交由
      被告銷贓殆盡等情，業據證人即共犯乙○○、艾志昌二人迭次於警訊、偵查及
      原審審理時證述綦詳，經核與證人甲○○於警訊中證述之情節相符，有如上述
      ，且共同正犯即證人乙○○、艾志昌、楊仁生及丁○○四人所涉上開同一案件
      部分犯行，亦分別經原審八十七年度訴字第八九六號判決（即乙○○、艾志昌
      二人涉案部分）、本院九十年度上更（一）字第四一九號判決（即楊仁生涉案
      部分）及本院九十年度重上更（四）字第一七０號判決（即丁○○涉案部分）
      認定在卷，並核與本院上開認定被告之犯罪情節，均相符合，另證人即被告友
      人劉錦祥及吳文乾二人亦分別於警訊中證稱被告在案發前曾對其說要做一件大
      事等語及被告在大陸地區時確曾委託其代為銷售該批電腦記憶體之贓物等語綦
      詳（見臺灣桃園地方法院檢察署八十七年度偵字第六九一一號偵查卷第二十三
      頁至第二十七頁），亦堪認定。
（三）至於證人即共犯戊○○、乙○○、艾志昌及楊仁生四人分別於原審審理時證述
      上開作案之細節，雖互有出入，惟因本件作案細節本屬繁複，且案發迄今相隔
      已逾五年以上，則證人即共犯戊○○、乙○○、艾志昌及楊仁生四人自當無期
      待其等於事後多年後，均仍熟記每一細節，並供述一致之可能，且證人即共犯
      乙○○、艾志昌二人於本案八十七年五月間遭警查獲初始及原審八十七年度訴
      字第八九六號案件審理時，不僅均已證述上開強盜犯行綦詳，且無任何重大矛
      盾之處，而堪認定，有如上述，自不得僅憑證人即共犯戊○○、乙○○、艾志
      昌及楊仁生四人於審理時證述不同之處，即為有利被告認定之依據，至為灼然
      。至於證人即共犯丁○○於本院審理時作證稱在楊仁生住處被告丙○○僅提及
      伊有伊把倉庫鑰匙，問大家要不要幫忙搬東西，並未談及偷或搶云云，證人即
      共同被告乙○○於本院審理時到庭證稱楊仁生住處係商議偷竊，丙○○稱伊有
      倉庫鑰匙云云，證人即共同被告戊○○於本院審理時亦證稱只謀議偷，未說要
      搶劫云云，與渠等以前所供不符，顯係或因其自身亦係共犯為圖脫罪或係意圖
      袒護被告丙○○之詞，自不足採。
（四）綜上所述，本件被告於右揭時地除曾與戊○○、丁○○、乙○○、艾志昌、楊
      仁生及「腸旺」六人，一同在楊仁生上開住處內主謀、策劃如何奪取寶明公司
      倉庫內之上開電腦記憶體，並分配各人工作外，並曾於右揭時地以上開自用小
      客車載同艾志昌、楊仁生及「腸旺」三人，戊○○另駕駛上開曳引車載同乙○○乙人，一同前往寶明公司附近伏埋守候，再於寶明公司倉儲主任即被害人甲○○將保全系統設定完畢，獨自乙人走至寶明公司停車場準備駕車離去時，戊○○即持上開水果刀乙支及不明硬物，與被告、艾志昌、乙○○、楊仁生及「
      腸旺」五人一同自後擁上，戊○○先持上開不明硬物敲擊被害人甲○○左耳部
      成傷，再脅迫被害人甲○○坐進甲○○坐進其自己之ＡＡ－０四一三號自用小
      客車右前座內，並逼問被害人甲○○有關寶明公司之保全設定密碼，至使被害
      人甲○○因之陷於不能抗拒，而說出寶明公司之保全設定密碼，後被告即利用
      上開保全設定密碼開啟寶明公司之倉庫碼頭大門，戊○○、楊仁生、乙○○、
      艾志昌及「腸旺」五人即帶同被害人甲○○進入寶明公司內，並將被害人甲○○以上開黃色膠帶綑綁纏繞在上開辦公室內之椅子上，而取得上開電腦記憶體
      乙批，再由被告將上開電腦記憶體乙批全數銷贓殆盡等情，均堪以採信。
（五）被告及選任辯護人於原審及本院審理時辯稱被告未曾載同楊仁生、艾志昌及「
      腸旺」三人前往寶明公司埋伏守候，亦不知戊○○有攜帶上開水果刀乙支及不
      明硬物前往，並不知被害人甲○○遭人押住，且其亦未曾在寶明公司一樓處把
      風云云，惟被告上開所辯，不僅與證人即共犯乙○○、艾志昌二人上開證述之
      情節不符，有如上述，且被告既曾細心謀劃本案犯罪在先，並找來丁○○、戊○○、乙○○、艾志昌、楊仁生及「腸旺」六人分配工作，足見被告此舉犯罪
      必得之心甚強，而當天戊○○、乙○○、艾志昌、楊仁生及「腸旺」五人復均
      一同進入寶明公司之倉庫內搬取上開為數甚多之電腦記憶體乙批，則衡諸一般
      常情，證人即共犯乙○○、艾志昌二人均證稱被告當時係獨自乙人在一樓處把
      風等語，不僅符合上開強盜犯罪之情節一致，亦核與一般強盜犯罪之常態相符
      ，應堪採信。又被害人甲○○於右揭時地遭「被告」、戊○○、乙○○、艾志
      昌、楊仁生及「腸旺」六人一同自後擁上，並由戊○○持上開不明硬物自後敲
      擊被害人甲○○左耳部成傷，再脅迫被害人甲○○坐進其自己之ＡＡ－０四一
      三號自用小客車右前座內，並逼問被害人甲○○有關寶明公司之保全設定密碼
      ，至使被害人甲○○因之陷於不能抗拒，而說出寶明公司之保全設定密碼，後
      「被告」即利用上開保全設定密碼開啟寶明公司之倉庫碼頭大門，戊○○、楊
      仁生、乙○○、艾志昌及「腸旺」五人即帶同被害人甲○○進入寶明公司內等
      情，亦據被害人甲○○於警訊中指述綦詳，並核與證人即共犯乙○○、艾志昌
      二人於上開證述之情節，均相符合，亦如上述，則衡諸上情，被告焉有不知戊○○於右揭時地攜帶上開水果刀乙支及不明硬物下車，並持上開不明硬物敲擊
      被害人甲○○左耳部成傷，至使被害人甲○○因之陷於不能抗拒之可能，且揆
      諸被告與戊○○、乙○○、艾志昌、楊仁生及「腸旺」五人上開所為，亦應係
      該當「強盜」寶明公司上開電腦記憶體乙批之犯罪構成要件行為，而非屬單純
      「竊盜」上開電腦記憶體乙批，至為灼然，被告辯稱其原先僅計劃偷竊，後因
      甲○○在裡面耽誤時間，所以他們要進去，甲○○要出來，所以才會由偷變成
      搶云云。然查被告到達案發現場即寶明公司時，在該公司主任甲○○將公司保
      全系統設定完畢，獨自乙人走至寶明公司停車場準備駕車離去時，即由戊○○
      水果刀乙支及不明硬物，夥同被告及艾志昌、乙○○、楊仁生及「腸旺」五人
      一同自後擁上，脅迫甲○○坐進其自己之ＡＡ－０四一三號自用小客車右前座
      內，並逼問甲○○有關寶明公司之保全設定密碼，後即由被告利用上開保全設
      定密碼開啟寶明公司之倉庫碼頭大門，戊○○、楊仁生、乙○○、艾志昌及「
      腸旺」五人即帶同甲○○進入寶明公司內，斯時被告已參與強暴脅迫致使被害
      人不能抗拒之強盜罪構成要件行為，則不論被告原先謀議之範圍如何，即應依
      強盜罪論處，是被告及辯護人上開所辯，自不足為有利被告認定之憑據。
二、被告另辯稱：被害人甲○○曾表示其被邱國書及黃國良押住，後來並無追查訊息
    ，那是因甲○○如果說是被內部的人搶，則依規定保險金無法領到三億三千萬云
    云。惟查被害人甲○○於警訊中雖曾指認邱國書、黃國良二人曾參與本件強盜犯
    罪，惟以被害人甲○○當時甫遭歹徒以強暴脅迫方式，強盜公司價值不菲之電腦
    記憶體，於驚魂未定之際，即由警方詳加訊問竟日，難免有一時誤認而為錯誤指
    認之虞，且被害人甲○○患有深度近視，於案發時遭人以膠帶捆矇眼晴，手腳復
    被捆綁在椅子上，在心情極度恐懼及驚慌下，容有一時未看清楚歹徒臉孔之虞，
    乃事理之常，自不能因甲○○前開一時指認有誤，據為被告丙○○有利之認定，
    併予敘明。
三、查上開水果刀乙支，屬具有相當長度之金屬利刃之物，在客觀上顯足以對人之生
    命、身體構成危害，應屬兇器之一種，核被告所為，係犯刑法第三百二十條第一
    項之竊盜罪（惟起訴書中所犯法條漏引本罪之條文）及修正後刑法第三百三十條
    第一項之意圖為自己不法之所有，結夥三人以上，攜帶兇器，以強暴、脅迫至使
    不能抗拒，而取他人之物罪。被告上開犯罪後，懲治盜匪條例業於九十一年一月
    三十日經公布廢止，而刑法第三百三十條亦於同時經修正公布，並均自同年二月
    一日起生效施行，經本院比較已廢止懲治盜匪條例第五條第一項第一款之規定及
    修正後刑法第三百三十條第一項之規定，以修正後刑法第三百三十條第一項之規
    定，為有利於被告，應依刑法第二條第一項前段之規定，從修正後刑法第三百三
    十條第一項之規定處斷，合先敘明。被告所犯上開二罪與戊○○、丁○○（按丁○○部分，屬同謀共同正犯，惟非屬結夥人數之一）、艾志昌、乙○○、楊仁生
    、「腸旺」六人間，均有犯意聯絡及行為分擔，為共同正犯。被告就所犯上開二
    罪，復有方法、結果之牽連關係，為牽連犯，應依刑法第五十五條之規定，從一
    重之意圖為自己不法之所有，結夥三人以上，攜帶兇器，以強暴、脅迫至使不能
    抗拒，而取他人之物罪處斷。又被告前於八十三、八十四年間因賭博、違反槍砲
    彈藥刀械管制條例案件，先後經臺灣臺北地方法院各判處有期徒刑六月確定，再
    定其應執行有期徒刑十月，並於八十四年十二月十一日以易科罰金執行完畢，此
    有本院被告全國前案紀錄表乙份可佐，其復於五年內再犯有期徒刑以上之上開二
    罪，為累犯，應依刑法第四十七條之規定，加重其刑。
四、原審認被告罪證明確，予以論罪科刑，固非無見，惟查被告與艾志昌、楊仁生、
    「腸旺」、戊○○、乙○○等人至寶明公司時，一同自後擁上，並由戊○○持不
    明硬物敲擊甲○○左耳部成傷，再脅迫甲○○坐進其自己之ＡＡ－０四一三號自
    用小客車右前座內，並逼問甲○○有關寶明公司之保全設定密碼等情，業經被害
    人甲○○指證歷歷（參見本院九十二年十一月三十日審判筆錄），並經同案被告
    乙○○供明，原判決認係「脅迫甲○○坐進丙○○所駕駛之自用小客車右前座內
    ，並逼問甲○○有關寶明公司之保全設定密碼‧‧‧‧」等語，與實情不符，自
    有未當。又原判決事實欄雖記載本件係由丙○○主謀，經被告丁○○邀集艾志昌
    、乙○○、戊○○、楊仁生及綽號「腸旺」者共七人，共同意圖為自己不法之所
    有，在楊仁生住處「一同商議強盜」，理由欄亦認定被告等所犯竊取空貨櫃及板
    架部分成立共同正犯，惟被告等是否共謀犯竊盜罪？事實欄並未論及，亦有未合
    。本件被告丙○○提起上訴，其猶執陳詞辯稱伊僅係謀議偷竊，後來變成搶劫非
    伊始意，與伊無關云云，其上訴固無理由，惟因原判決有如上可議之處，應由本
    院將原判決撤銷改判，並審酌被告於右揭時地僅因其個人缺錢花用，即主謀糾集
    戊○○、丁○○、艾志昌、乙○○、楊仁生、「腸旺」六人商議，先由戊○○竊
    取日盛公司所有上開板車乙輛及其上空貨櫃乙只，再由戊○○攜帶上開水果刀乙
    支及不明硬物，與被告、乙○○、艾志昌、楊仁生、「腸旺」五人以上開強暴、
    脅迫之方式，一同強盜寶明公司所有上開電腦記憶體乙批，並銷贓牟利，不僅損
    及被害人甲○○、日盛公司、樂金公司、現代公司及寶明公司之權益，更嚴重破
    壞社會之治安、財產之安全及被告犯罪後之態度等一切情狀，量處如主文第二項
    所示之刑，以資儆懲。至於扣案之上開手套乙只，為被告所有供上開犯罪所用之
    物，業據共犯被告艾志昌於本院另案九十年度重上更（四）字第一七０號丁○○
    盜匪案件中供明在卷（該卷第一一０頁），共犯被告戊○○於該案調查時，亦陳
    稱：「﹕﹕做案後，丙○○叫我開車跟著他的小客車到基隆濱海公路，就在海洋
    學院與八斗子間的海邊停車，叫我將同夥作案的衣、帽子、手套等交還給他，‧
    ‧‧」等語（見該案卷第八十三頁），顯見扣案之手套應為被告丙○○所有無訛
    ，自應依刑法第三十八條第一項第二款之規定，宣告沒收之。另共同正犯戊○○
    所有上開水果刀乙支、不明硬物及被告所有其餘上開供上開犯罪所用之手套、外
    套及帽子等物，既均遭戊○○棄置而未經扣押在案，應均已滅失不存，自均無庸
    對之宣告沒收。至於用以矇住被害人甲○○眼晴及綑綁其手腳四肢之上開黃色膠
    帶，雖係被告供上開犯罪所用之物，惟既為寶明公司所有之物，而非被告所有者
    ，依法亦不得對之宣告沒收，附此敘明。
據上論斷，應依刑事訴訟法第三百六十九條第一項前段、第三百六十四條、第二百九
十九條第一項前段，刑法第二條第一項前段、第二十八條、第三百二十條第一項、修
正後第三百三十條第一項、第四十七條、第五十五條、第三十八條第一項第二款，罰
金罰鍰提高標準條例第一條前段，判決如主文。
本案經檢察官洪泰文到庭執行職務。
中      華      民      國    九十二    年     十一     月    二十七    日
                              臺灣高等法院刑事第十七庭
                                  審判長法  官  陳  正  雄
                                        法  官  許  宗  和
                                        法  官  許  錦  印
右正本證明與原本無異。
如不服本判決，應於收受送達後十日內向本院提出上訴書狀，其未敘述上訴之理由者
並得於提起上訴後十日內向本院補提理由書（均須按他造當事人之人數附繕本）。
                                        書記官  楊  妙  恩
中      華      民      國    九十二    年     十二     月      二      日
附錄本案論罪科刑法條全文：
中華民國刑法第三百三十條：
犯強盜罪而有第三百二十一條第一項各款情形之一者，處七年以上有期徒刑。
前項之未遂犯罰之。


司法院資訊處製作；財團法人民間司法改革基金會備份。
